【裁判字號】    97,簡上,87
【裁判日期】    980224
【裁判案由】    傷害
【裁判全文】
臺灣新竹地方法院刑事判決              97年度簡上字第87號
上  訴  人
即  被  告  甲○○
                      樓
選任辯護人  洪大明律師
上列上訴人即被告因傷害案件，不服本院竹北簡易庭97年度竹北
簡字第74號，中華民國97年3月5日第一審簡易判決（聲請案號為
96年度偵字第6219號）提起上訴，本院管轄第二審合議庭認不得
以簡易判決處刑，改依通常訴訟程序審理，自為第一審判決如下
：
    主    文
原判決撤銷。
甲○○無罪。
    理  由
一、聲請簡易判決處刑意旨略以：被告即上訴人甲○○與告訴人
    丙○○原係同事關係，緣告訴人丙○○前曾因遭被告甲○○
    解僱及薪資扣款問題，心生不滿，嗣告訴人丙○○於民國96
    年9 月21日晚上10時50分許見被告甲○○進入竹北火車站（
    聲請書誤載為新竹市火車站）第2 月台內，即前往與被告討
    論薪資扣款問題，雙方因而發生爭執，告訴人丙○○基於傷
    害他人身體之故意，徒手毆打被告甲○○，致被告甲○○受
    有臉挫傷及左手挫傷等傷害（告訴人丙○○所犯傷害犯行經
    本院以97年度竹北簡字第74號簡易判決判處拘役40日確定）
    ；被告甲○○亦基於傷害他人身體之故意，徒手毆打告訴人
    丙○○，致告訴人丙○○受有右手第4指抓傷、左手第5指抓
    傷及左小腿瘀傷等傷害，而認被告甲○○涉犯刑法第277 條
    第1項之傷害罪嫌等語。
二、按犯罪事實應依證據認定之，無證據不得認定其犯罪事實，
    又不能證明被告犯罪者，應諭知無罪之判決，刑事訴訟法第
    154條第2項、第301條第1項分別定有明文。而認定犯罪事實
    之證據，係指足以認定被告確有犯罪行為之積極證據而言，
    苟未能發現相當證據，或證據不足為不利於被告事實之認定
    時，即應為有利於被告之認定，更不必有何有利之證據，亦
    不能以推測或擬制之方法，以為裁判基礎，最高法院29年上
    字第3105號、40年臺上字第86號、56年臺上字第807 號判例
    意旨可資參照。又「認定犯罪事實所憑之證據，雖不以直接
    證據為限，間接證據亦包括在內；然而無論直接或間接證據
    ，其為訴訟上之證明，須於通常一般之人均不致有所懷疑，
    而得確信其為真實之程度者，始得據為有罪之認定，倘其證
    明尚未達到此一程度，而有合理之懷疑存在時，事實審法院
    復已就其心證上理由予以闡述，敘明其如何無從為有罪之確
    信，因而為無罪之判決，尚不得任意指為違法。」、「檢察
    官對於起訴之犯罪事實，應負提出證據及說服之實質舉證責
    任，倘其所提出之證據，不足為被告有罪之積極證明，或其
    指出之證明方法，無從說服法院以形成被告有罪之心證，基
    於無罪推定之原則，自應為被告無罪判決之諭知。」，亦經
    最高法院著有76年臺上字第4986號、92年臺上字第128 號判
    例意旨可參。又告訴人之告訴，係以使被告受刑事訴追為目
    的，是其陳述是否與事實相符，仍應調查其他證據以資審認
    ；被害人之陳述如無瑕疵，且就其他方面調查又與事實相符
    ，固足採為科刑之基礎，倘其陳述尚有瑕疵，則在未究明前
    ，遽採為論罪科刑之根據，即難認為適法，最高法院52年臺
    上字第1300號、61年臺上字第3099號著有判例可資參照。
三、公訴人認被告涉犯上揭傷害罪嫌，無非係以：（一）告訴人
    丙○○之指述（見偵卷第5至9頁）；（二）被告甲○○之供
    述（見偵卷第10至16頁）；（三）行政院衛生署竹東醫院診
    斷證明書（見偵卷第19頁）等，為主要論據。
四、訊據被告固不否認與告訴人丙○○曾任職同公司，嗣後告訴
    人丙○○因故遭被告解僱及薪資扣款，告訴人丙○○因此對
    被告不滿，案發當天即96年9月21日晚上10時50分，2人有在
    竹北火車站第2 月台發生爭執，並遭告訴人丙○○徒手毆打
    受傷之事實，惟堅決否認有何傷害告訴人丙○○之犯行，辯
    稱：當日係告訴人以拳頭毆打伊臉部，欲將伊拖拉至暗處，
    伊以左手反扣月台柱子，告訴人見無法拖走伊遂以雙手推伊
    胸前，致伊跌坐在地，伊手往地上撐而受傷，伊並未攻擊告
    訴人，不知告訴人的傷從何而來，告訴人的傷與伊無關等語
    。經查：
（一）告訴人丙○○於96年9 月21日晚上10時50分許在竹北火車
      站第2 月台內，徒手毆打被告甲○○，致被告甲○○受有
      臉挫傷及左手挫傷之傷害等情，經被告甲○○指述在卷，
      並有南門綜合醫院乙種診斷證明書1 張附卷可稽（見偵查
      卷第20頁），而告訴人丙○○亦因傷害被告經原審論處傷
      害罪刑確定，故上開事實自堪採認。
（二）告訴人丙○○固指訴：在月台和被告因解僱和扣薪等事發
      生爭執後，遭被告甲○○以腳踹踢左小腿而受有瘀傷，伊
      遂又憤而抓住被告甲○○衣領，遭被告甲○○以手指甲抓
      傷左手小指及右手無名指等語，並提出行政院衛生署竹東
      醫院診斷證明書1份、及照片3張（見偵卷第19頁、第26至
      27 頁）作為佐證。
（三）然而，告訴人丙○○所提出之診斷證明書、照片僅能證明
      告訴人丙○○有去就醫驗傷之客觀事實，至於該傷害是否
      即為告訴人丙○○所指係遭被告甲○○傷害所致，仍屬有
      間。而本件係告訴人丙○○見被告甲○○在第2月台候車
      ，遂在剪票口外向第2月台探頭探腦，並在證人即站務人
      員乙○○要求下購買月台票，夥同告訴人丙○○之弟共2
      人進入車站等情，經證人乙○○到庭證述在卷（見本院卷
      第36頁），而告訴人丙○○進入車站後不依正常途徑行走
      天橋反而直接跨越軌道上到第2月台一節，為告訴人丙○○所自承在卷，顯見告訴人丙○○急欲攔下被告甲○○之
      心態，而告訴人丙○○雖提出前揭診斷證明書、照片欲為
      佐證，然告訴人丙○○之診斷證明書係在案發後將近20日
      之96年10月10日始就診開立，為該診斷證明書及急診病歷
      （見本院卷第24至26頁）所載明，如果告訴人丙○○確實
      在案發當天有受傷，其在當天與被告甲○○先以口角爭執
      ，後又有肢體之動粗，衡情告訴人丙○○應當不會拖到近
      20天之久才去驗傷，且證人乙○○已證述告訴人丙○○係
      從第2月台跨越軌道直接上到第1月台，離去時告訴人丙○○並無向證人乙○○表示自己有何處受傷需要協助，且沒
      特別注意到告訴人丙○○腳步是否俐落、手部有無受傷（
      見本院卷第36頁以下），如果告訴人丙○○確實在案發當
      天有受傷，至少手部被抓傷流血的部分，告訴人丙○○應
      當會有檢視傷口之動作可被證人乙○○觀察到此一異狀，
      甚至向證人乙○○反應求助，是告訴人丙○○所受傷勢是
      否當天如其所指係遭被告甲○○踢、抓所致已足啟人疑竇
      。
（四）次以，告訴人丙○○在本院作證時，經辯護人詰問有無用
      手毆打被告甲○○臉頰，告訴人丙○○答稱無，惟此即與
      被告甲○○供述、南門綜合醫院乙種診斷證明書所載，及
      證人乙○○所述有看到被告甲○○臉部浮腫（見本院卷第
      36頁反面）均不相符，又經本院詢問告訴人丙○○係以哪
      一隻手抓被告甲○○衣領，其答稱右手，經本院質疑何以
      左右手都受傷，告訴人丙○○竟回答僅有右手受傷（見本
      卷第41頁反面），除與其在警詢所稱係以左手抓被告甲○○衣領，左右手都有受傷等語（見偵卷第6頁倒數第 3至5
      行），前後所述不一，更與其所提出診斷證明書所載「左
      手第五指抓傷」有所出入，嗣本院詢問告訴人丙○○過程
      中有無作勢要打被告甲○○，其回答無，也跟在警詢所自
      承有作勢要打被告甲○○但沒有打云云大相逕庭（見偵卷
      第6頁倒數6至7 行），益見告訴人丙○○之證述顯有避重
      就輕之嫌，難認係屬事實而堪採信。
（五）綜上所述，本件檢察官所舉告訴人丙○○之指訴及診斷證
      明書等均不足以認定被告甲○○有傷害告訴人丙○○之犯
      行，此外，無積極證據足以認定被告確有公訴意旨所指之
      犯行，本院無從形成被告有罪之確信，揆諸前揭法律及判
      例意旨，自應將原判決撤銷而為被告無罪判決之諭知，被
      告上訴否認犯罪即為有理由。被告既屬無罪，原審本不得
      適用刑事訴訟法第七編所定之簡易程序對被告論罪科刑，
      而應依刑事訴訟法第452 條規定適用通常程序為審判，爰
      依刑事訴訟法第455條之1第3項準用同法第369條第2 項之
      規定，並適用第一審通常程序而自為第一審判決。
據上論斷，應依刑事訴訟法第452條、第455條之1第1項、第3 項
、第369條第1項前段、第2項、第364條、第301條第1項，判決如
主文。
本案經檢察官張嘉宏到庭執行職務。
中    華    民    國    98    年    2     月    24    日
                  刑事第六庭審判長法  官  遲中慧
                                  法  官  吳靜怡
                                  法  官  黃美盈
如不服本判決應於收受判決後10日內向本院提出上訴書狀，並應
敘述具體理由。其未敘述上訴理由者，應於上訴期間屆滿後20日
內向本院補提理由書(均須按他造當事人之人數附繕本)「切勿逕
送上級法院」。
中    華    民    國    98    年    2     月    24    日
                                  書記官  吳美雲


司法院資訊處製作；財團法人民間司法改革基金會備份。
